【裁判字號】    89,上更(一),615
【裁判日期】    900329
【裁判案由】    殺人未遂
【裁判全文】
臺灣高等法院臺南分院刑事判決        八十九年度上更(一)字第六一五號     Ｇ
      上  訴  人
      即  被  告  乙  ○  ○
      指定辯護人  本院公設辯護人  戊  ○  ○
右上訴人因殺人未遂案件，不服臺灣雲林地方法院八十六年度訴字第五四七號中華民
國八十七年四月二日第一審判決（起訴案號：臺灣雲林地方法院檢察署八十六年度偵
字第四六○○號），提起上訴，判決後經最高法院發回更審，本院判決如左：
      主      文
上訴駁回。
      事      實
一、乙○○於民國(下同)八十六年九月二十八日凌晨二時四十分許，酒後無照駕駛車
    號ＳＭ─七五二號自用小客車，沿雲林縣西螺鎮○○路由北向南方向行駛，途經
    公正路與中正路之交岔路口時，撞及適沿中正路自西往東方向駛來，由丙○○所
    駕駛之拼裝三輪車之左側，使丙○○跌落至乙○○所駕自用小客車右側車門旁之
    地面 (該過失傷害部分，業據丙○○撤回告訴)，乙○○於肇事後，明知丙○○
    尚未死亡，倘駕車朝丙○○輾過，將致丙○○於死，竟萌生殺人犯意，先將自用
    小客車倒車，使車頭改後朝偏南方向丙○○跌坐處，再朝丙○○撞輾而過，使丙○○夾在前開汽車底盤之下，致丙○○右肋第四、五、六肋骨骨折、左胸三度燒
    傷約十八公分×八公分、百分之二體表面積擦傷、左大腿、臀部大面積瘀血、多
    處擦撞傷，於左肩、後背、腰部、右肩撕裂傷、右側鎖骨移位凸出，幸經路人合
    力將右開小客車抬高並將丙○○送醫救治後，丙○○始倖免於死。
二、案經雲林縣警察局斗六分局報請臺灣雲林地方法院檢察署檢察官偵查起訴。
      理      由
一、訊之上訴人即被告乙○○對於右揭時地無照駕駛自用小客車，且酒後駕駛因過失
    致撞擊丙○○所駕之三輪車等情並不否認，惟矢口否認有右揭殺人犯行，辯稱：
    伊開車撞到丙○○之拼裝三輪車後，有把方向盤往右轉並踩煞車停住，即下車察
    看被害人有無受傷，經發覺被害人卡在車底時，即幫忙急救，絕未倒車再朝丙○○撞去之殺人犯行等語。
二、惟查被告於駕車肇事撞倒丙○○之三輪車後，即再倒車，將車頭朝丙○○處再次
    撞擊丙○○等情，業據被害人丙○○於偵訊時指稱：伊行駛至路口遭被告由左側
    撞到，伊即自三輪車左側跌落在地，當伊要站起來時，對方先倒車，再朝伊開過
    來，伊朝小客車揮手叫他不要撞過來，但他還是朝伊撞，伊被撞倒在地而卡於小
    客車底盤下，第一次撞到時，車頭非朝向伊，後才再朝伊撞等語（詳偵查卷第二
    十七、二十九頁），且丙○○與被告於八十六年十一月三日達成和解後，於八十
    七年三月九日至原審審理時猶指稱：當時被撞後，人掉在被告車子前門右側，被
    告當時有下車來看，被告還說「活著，要把你壓死」 (台語)，然後被告就上車
    開車，當時我手有舉起來，開始被撞是左臀擦撞，後來肋骨等傷是倒車後再撞所
    造成的，被告撞到我時，我是平躺，引擎勾到我才側躺，左胸被汽缸燙傷等語（
    詳一審卷第四十四、四十五頁），核與現場目擊証人甲○○於警訊、偵訊及原審
    証稱：我聽到碰一聲出去看，三輪車司機倒地，ＳＭ─七五二０號自用小客車車
    頭原來朝東偏南一點，先倒車後，將車頭朝南再向前開，當時被害人倒地剛坐起
    來，被害人閃來閃去，但自用小客車朝被害人撞過去，致被害人被夾於底盤下，
    剛好有十幾個吃薑母鴨的人過去，叫肇事者不要跑；小客車還未撞被害人時，被
    害人伸出手掌朝向小客車，身體有閃躲動作，我聽到聲音時，汽車本來是停的，
    我想去看車號，那時車子慢慢退後，倒退時不會壓到丙○○，車子朝中正路方向
    倒車，倒到丙○○後面，車頭朝丙○○壓過去，丙○○在車子底下，車子開不動
    ，當時有看到丙○○用手揮，「啊」一聲等語，及現場目擊証人己○○於警訊、
    偵訊及原審時對親眼目睹小客車曾倒車乙節証述明確，並於警訊証稱：當時先聽
    到車輛撞擊聲後，看到三輪車受撞後在公正路以南約三十公尺處，小客車先倒車
    ，再前進撞人，被害人被輾在車身下及於偵查中證稱：「當時有看到小客車有倒
    車的動作」、「我看到是先後退再前進才停下來，被害人是斜躺在小客車底盤下
    前後輪中間」等語相符。查証人己○○、甲○○與被告乙○○及告訴人丙○○均
    互不相識，均據証人己○○、甲○○証述在卷，倘非確有其事，証人自無設詞誣
    陷之理。
三、至最高法院發回意旨雖以：（一）證人丁○○於第一審證稱：「我開薑母鴨店，
    聽到撞擊聲時，我跑出來看，人已躺在車下，我沒有看到被告倒車，被告當時車
    子停下來，我看到時距現場五十公尺遠，我攔過路人，到消防隊報案後幫忙抬車
    子」等語（見第一審卷第二十四頁背面）。此對於上訴人有利之證據，原判決不
    予採取，並未敘明證據取捨之理由。（二）又原判決引用證人己○○於警訊證稱
    ：當時先聽到車輛撞擊聲後，看到三輪車受撞後在公正路以南約三十公尺處，小
    客車先倒車，再前進撞人，被害人被輾在車身下等語為論處上訴人之犯罪證據之
    一。但證人己○○於警訊時係供稱：「忽然有車輛互撞的聲音很大，我與朋友丁○○等五人馬上跑出去看，看見一名男子大約四十歲，所駕駛的三輪車受到撞及
    後跑至公正路以南大約三十公尺處，而該名男子用走路的行回車禍現場時，遭到
    對方發生車禍之車輛正前行駛，當場撞到該名駕三輪車的男子，將該名男子當場
    撞倒輾在車身底下，使該名男子卡在車底無法動彈」、「（你看見自小客車撞人
    的情形是否故意的？（我不清楚，但該部自小客車首先倒車，在倒車後再前進撞
    人的」等語（見警卷第一頁背面）。依己○○於警訊之供述觀之，被害人係用走
    路回車禍現場時，遭到上訴人倒車再前進所撞倒。此與原判決認定之事實並不相
    符。‧‧‧」一節，經本院再傳訊證人丁○○，訊以被告肇事當時有無在現場目
    睹肇事經過，還是聽聞撞擊聲後才到肇事現場，經其證稱：「是聽到碰撞聲後一
    、二分鐘才出來看」、「我出來時被撞的人已在車下」（詳本院更(一)卷第二十六
    、二十七頁），則證人對前述被告倒車再撞被害人之前段事實，並未目睹，其證
    言，尚不能為有利於被告之證據。另證人己○○對前開警訊時之供述，已於檢察
    官偵查時改證稱：因當晚有喝酒，故對被害人所駕駛三輪車撞到路旁後，用走路
    回車禍現場，此部份事實記憶有誤，當時僅看到有一輛小客車，先倒退再前進停
    下來。（詳偵查卷第十、十一一頁）。己○○警訊時既已酒醉，自以偵查中所供
    為可採，且其所供「倒車再撞」一節，始終不變，則被告於肇事後確有再倒車撞
    被害人一節，自堪認定。
四、告訴人所駕三輪車係自被告右側駛來，被告所駕自小客車係撞擊至告訴人拼裝三
    輪車左側，故被告見三輪車駛來之際，係朝自小客車之左側閃躲，兩車碰撞後，
    被告之自小客車車頭係朝東南方等情，業經被告供明在卷，而依卷附之現場圖所
    示，告訴人被夾在被告所駕之自用小客車之底盤下時，該車車頭係朝前方偏右，
    即南方偏西方，有道路交通事故調查報告表一紙在卷可稽，足見被告於駕車撞擊
    三輪車後，又再倒車，將自用小客車之車頭朝向前方偏右，再向前行駛一段距離
    撞擊告訴人無訛。被告於原審之辯護人雖辯稱：被告車子於案發後，為被告車下
    之被害人，有經過旁人援助，故不能因被告供述其停車後車頭係朝左前方 (即指
    東南方)，即遽認被告先倒車再撞擊被害人，車頭朝南或係救人之際而搬動云云
    ，惟查當時救人之際，雖曾移動被告汽車，然係由証人己○○、丁○○及路人十
    幾人等，將車子之車頭處抬高，再向後推，故該車之車身位置縱有向後移動，並
    無左右移動，且未變動車頭方向等情，亦經証人承辦警員蕭水森於原審証述：我
    到達時被害人在車子下面，現場圖是人救走之後才劃，我至現場時車頭朝南，車
    子往上抬，人救出去，車頭方向沒有移動等語，核與証人己○○、丁○○証述：
    還沒救人以前，車子就是朝南等語相符，是辯護人所述，與事實並不相符，尚非
    可採。從上所述，足見被告前開辯解係事後畏罪卸責之詞，不足採信。再參以被
    告多次陳述其於肇事後下車時，遭圍觀路人多次打傷以觀，倘被告於時速三、四
    十公里下，僅因過失撞傷丙○○，何以圍觀民眾多人，既與告訴人及被告二人均
    不相識，竟會對被告出手毆打，足見被告之行為在彼等證人看來係不可原諒之惡
    行，始會痛毆被告以為教訓，足證被害人及証人己○○、甲○○等所述為真實，
    應可採信。
五、被告雖於酒後駕駛，惟其精神意識均屬清楚，亦據其自陳：伊並未酒醉，伊係於
    八十六年九月二十八日一時許喝啤酒等語，復據証人即雲林縣警察局西螺分局西
    螺派出所承辦警員蕭水森於原審証述：在現場有與被告交談，當時被告意識還清
    醒，被告有喝點酒，神志還清楚等語在卷可証，及被告乙○○於肇事後，於八十
    六年九月二十八日上午三時零八分測其飲酒後吐氣所含酒精成份為每公升０點九
    八毫克，有酒精測定值一紙在卷，參以被告對肇事後之情形，猶能清楚明白陳述
    ，足証其於肇事當時，雖係酒後，惟神智清楚，並未因酒醉，致使其對外界事務
    有缺乏知覺、理會、判斷作用，而無自由決定意思之能力，甚或達於心神喪失之
    狀態，亦未因酒醉，致其當時對於外界事物之判斷能力，有較普通人之平均程度
    顯然減退，而達精神耗弱之程度，故被告並無心神喪失或精神耗弱之情形，被告
    於神智清楚之情形下，竟先倒車，再將車頭朝已倒地之被害人行駛，足見其明知
    告訴人將因之輾斃於車下，而仍為之，其具殺人之故意甚明。又告訴人丙○○因
    被告倒車後，再朝其行駛，致其卡於汽車底盤之下，並右肋四、五、六骨折、左
    胸三度燒傷約十八公分×八公分、百分之二體表面積擦傷、左大腿、臀部大面積
    瘀血、多處擦撞傷於左肩、後背、腰部、右肩撕裂傷、右側鎖骨移位凸出，幸送
    醫救治後，始倖免於死，有行政院國軍退除役管兵輔導委員會台中榮民總醫院診
    斷證明書一紙、病歷資料司法查詢會簽意見表二紙、病歷、護理紀錄及送醫急診
    時之照片三張附於病歷可稽，其傷勢為被告衝撞所致，二者間顯有因果關係，事
    証明確，被告犯行堪予認定。至其殺人未遂犯行，堪予認定。
六、至於台灣省嘉雲區車輛事故鑑定委員會鑑定意見稱：「丙○○駕駛三輪馬達車，
    支道車未讓幹道車先行，與乙○○酒醉駕自小客車，行經交岔路口未減速行駛，
    同為肇事原因」等語，係就兩車相撞之狀況鑑定肇事責任（兩車相撞致被害人受
    傷害部分，業據被害人撤回告訴），此於兩車相撞後，被告另行起意又駕車要將
    被害人輾死之殺人行為無涉，併此敘明
七、查被告乙○○於肇事後，明知被害人丙○○尚未死亡，竟又萌生殺人之犯意，再
    倒車朝被害人撞輾而過，幸經路人送醫急救，始倖免於死。核被告所為，係犯刑
    法第二百七十一條第二項、第一項之殺人未遂罪。其已著手於犯罪行為之實行而
    不遂，為未遂犯，應依刑法第二十六條前段之規定減輕其刑。原審依刑法第二百
    七十一條第二項、第一項、第二十六條前段、第三十七條第二項，並審酌被告於
    酒後駕車肇事後，顯為逃避傷者賠償費用，即心生歹念欲置被害人於死而駕車撞
    擊被害人，且事後矯飾犯行，及考其犯罪之手段、所生之危害、已與被害人丙○○達成民事和解及犯罪後之態度等一切情狀，量處被告有期徒刑五年，且依其犯
    罪之性質，認有宣告褫奪公權之必要，併依刑法第三十七條第二項宣告褫奪公權
    三年，以資懲儆，認事用法及量刑並無不當。被告上訴意旨仍執陳詞否認其有殺
    人未遂之犯行而指摘原判決不當，為無理由，應予駁回。
據上論結，應依刑事訴訟法第三百六十八條，判決如主文。
本案經檢察官吳忠賢到庭執行職務。
中    華    民    國      九十      年      三      月      二十九      日
                                  臺灣高等法院臺南分院刑事第六庭
                                      審判長法官  楊    明    章
                                            法官  徐    宏    志
                                            法官  戴    勝    利
右正本證明與原本無異。
如不服本判決，應於判決送達後十日內向本院提出上訴狀，其未敘述理由者並應於提
出上訴狀後十日內向本院補提理由書（應附繕本)。
                                      法院書記官  吳    銘    添
中    華    民  國      九十      年      四      月      三          日
附錄法條：
刑法第二百七十一條第一項：殺人者，處死刑、無期徒刑或十年以上有期徒刑。
刑法第二百七十一條第二項：前項之未遂犯罰之。


司法院資訊處製作；財團法人民間司法改革基金會備份。
